臺灣屏東地方法院民事裁定　　　　　　 100年度監宣字第32號
聲　請　人　曾志雄
相　對　人　曾麗津
上列聲請人聲請監護宣告事件，本院裁定如下：
    主  文
宣告曾麗津（女、民國六十一年八月十六日出生、身分證統一編
號：Ｚ000000000號）為受監護宣告人。
選定曾志雄（男、民國五十七年七月十九日出生、身分證統一編
號：Ｚ000000000號）為受監護宣告人曾麗津之監護人
。
指定林延香（女、民國五十七年六月二十三日出生、身分證統一
編號：Ｚ000000000號）為會同開具財產清冊之人。
聲請費用新臺幣壹仟元由受監護宣告之人負擔。
    理  由
一、聲請意旨略以：相對人曾麗津（女，民國61年8 月16日出生
    ，身分證統一編號：Ｚ000000000號，住屏東縣崁頂鄉○○路
    95號）為聲請人曾志雄之妹，因先天智能障礙，致不能為意
    思表示或受意思表示，或不能辨識其意思表示之效果，為此
    依民法第14條之規定，聲請宣告相對人曾麗津為受監護宣告
    人，並由聲請人曾志雄為相對人曾麗津之監護人，並指定相
    對人之兄嫂林延香為會同開具財產清冊之人等語。
二、聲請人主張上開各情，業據其提出戶籍謄本、戶口名簿影本
    、中華民國身心障礙手冊影本、財政部臺灣省南區國稅局98
    年度綜合所得稅各類所得資料清單、全國財產稅總歸戶財產
    查詢清單、親屬系統表等件為證。又經本院前往屏安醫院，
    於鑑定人黃文翔醫師前點呼相對人曾麗津，相對人未回應，
    再經本院委請鑑定人就相對人之精神及心智狀況鑑定，結果
    略為：個案未婚，亦未曾生育子女。未曾受過正式教育也不
    識字，過去從未外出工作過。個案過去無重大生理疾病病史
    ，自幼年即被發現有發展遲緩之現象，目前與家人同住，由
    家人照顧迄今。個案於(一)身體狀態方面：理學檢查：身材
    矮小瘦弱、臉色蒼白、營養不良、下肢肌肉萎縮無力，走路
    有跛腳現象。臨床檢查：行動遲緩，各項動作十分緩慢。
    眼神呆滯、目光茫然。無法與人做口語溝通，無法正確了解
    他人之意思表達，對他人之意思表達無法正確回應，無法回
    應任何問題，也無法以肢體語言表達個人意志，大小便無法
    自理。個案不會認字，也不會寫字。長短期記憶能力喪失、
    注意力不集中，100 持續減7 的計算無法完成。現實判斷能
    力不佳，對金錢與數字無概念（1 個便當大約多少錢、1 份
    報紙多少錢、1 杯奶茶大約多少錢，由此地坐計程車到火車
    站約多少錢... 等日常生活之金錢概念明顯缺乏）。(二)精神
    狀態：意識清醒，但是認知功能嚴重受損，喪失語言表達能
    力，行為退化，不識字，因此也無法筆談，無法正確了解別
    人問話內容，也無法使用肢體語言（點頭、搖頭、揮手、伸
    出手指頭代表數字…等) 正確回應。對於時間、地方、人物
    之定向能力完全喪失。長、短期記憶也明顯喪失。(三)日常生
    活狀況方面：日常生活自理情形：可以自己進食，但是沐
    浴、大小便…皆完全無法自理。經濟活動能力（包括管理
    處分自己財產之能力）：無法自行購物、無法做簡單之兩位
    數字加減計算、無法辨識錢幣幣值、不會到金融機構辦理存
    款提款、不知如何保管與儲存自己之財物，完全無處理財產
    之能力。社會性：無職業功能、社交功能、無法自行搭乘
    或使用大眾交通工具、無法自行認路回家、無自我安排休閒
    活動之功能。綜上評估：個案各項功能退化嚴重，生活完全
    無自理能力，必須長期依賴家人、醫療或養護機構照顧。個
    案目前已經處於極重度智能不足狀態，因而導致個人認知功
    能嚴重失能，其為意思表示或受意思表示或辨識其意思表示
    效果之能力幾乎完全喪失，也已經完全失去行為能力，無法
    獨力處理個人事務與從事個人財務管理，建議該個案應該已
    經達到監護宣告之標準等語，有本院100 年5 月6 日勘驗筆
    錄及屏安醫院100 年5 月6 日屏安醫字第（100 ）0177號函
    附之精神鑑定報告書附卷可稽。本院綜合上開勘驗結果及鑑
    定人之意見，認相對人確因智能障礙，致不能為意思表示或
    受意思表示之程度，而聲請人乃相對人之兄，有戶籍謄本在
    卷可稽，故聲請人聲請對相對人為監護宣告，核無不合，爰
    依民法第14條第1 項規定，宣告曾麗津為受監護宣告之人。
三、又按受監護宣告之人應置監護人；法院為監護之宣告時，應
    依職權就配偶、四親等內之親屬、最近一年有同居事實之其
    他親屬、主管機關、社會福利機構或其他適當之人選定一人
    或數人為監護人，並同時指定會同開具財產清冊之人；法院
    選定監護人時，應依受監護宣告之人之最佳利益，優先考量
    受監護宣告之人之意見，審酌一切情狀，並注意下列事項：
    （一）受監護宣告之人之身心狀態與生活及財產狀況。（二
    ）受監護宣告之人與其配偶、子女或其他共同生活之人間之
    情感狀況。（三）監護人之職業、經歷、意見及其與受監護
    宣告之人之利害關係。（四）法人為監護人時，其事業之種
    類與內容，法人及其代表人與受監護宣告之人之利害關係，
    修正後之民法第1110條、第1111條第1 項、第1111條之1 定
    有明文。
四、查聲請人曾志雄為受監護宣告人即相對人曾麗津之兄，有意
    願擔任受監護宣告人之監護人，又協助照護相對人，且相對
    人之父母均歿，又無配偶、其他兄弟姊妹及子女，故由聲請
    人負責養護及照顧相對人並管理其財產，應能符合法律規定
    及相對人之最佳利益，爰選定聲請人曾志雄為監護人。另依
    上開規定，法院於選定監護人時，應同時指定會同開具財產
    清冊之人，及依民法第1113條準用同法第1099條之規定，監
    護開始時，監護人對於受監護人之財產，應依規定會同當地
    直轄市、縣（市）政府指派或法院指定之人，於二個月內開
    具財產清冊，並陳報法院。為使第三人得於期限內開具財產
    清冊並陳報法院，並衡酌第三人林延香係相對人之兄嫂，有
    意願擔任會同開具財產清冊，有其出具之同意書存卷可稽，
    爰併指定林延香為會同開具財產清冊之人。
五、依民事訴訟法第608 條第1 項、非訟事件法第24條第1 項，
    裁定如主文。
中    華    民    國  100     年    5     月    20    日
                  家事庭        法  官  陳秀慧
正本係照原本作成。
如不服本裁定關於選定監護人及指定會同開具財產清冊之人等部
分，應於送達後10日內向本院提出抗告狀，並繳納抗告費新臺幣
1,000元；其餘關於宣告監護之部分，不得抗告。
中    華    民    國  100     年    5     月    20    日
                                書記官  賀燕花